臺灣士林地方法院刑事判決
                                  110 年度審訴字第358號
公　訴　人　臺灣士林地方檢察署檢察官
被　　　告　黃振豪　男  民國00年0月00日生
                    身分證統一編號：Z000000000號
                    住新北市○○區○○路00巷0弄0號5樓
選任辯護人  林萬憲律師  
上列被告因違反毒品危害防制條例案件，經檢察官提起公訴（10
9 年度偵字第12830號），本院判決如下：
    主  文
甲○○販賣第三級毒品，處有期徒刑叁年陸月。
    事  實
一、甲○○明知3,4-亞甲基雙氧苯基乙基胺丁酮（Eutylone）、硝
    西泮（耐妥眠、Nitrazepam）分別係毒品危害防制條例第2 
    條第2 項第3 款、第4 款所定之第三級毒品、第四級毒品，
    非經許可，不得販賣，竟意圖營利，基於販賣混合第三、四
    級毒品咖啡包之犯意，於民國109 年5 月初某日，在新北市
    三芝區某全家便利超商，以每包新臺幣（下同）250 元之價
    格，販賣含有第三級毒品3,4-亞甲基雙氧苯基乙基胺丁酮及
    微量第四級毒品硝西泮成分之咖啡包20包予楊○昊（91年8 
    月生，真實姓名年籍詳卷；另案由本院少年法庭以109 年度
    少護字第470 號、第471 號、第472 號、第473 號裁定交付
    保護管束），並約定之後再給付價金。嗣因楊○昊於109 年5
     月12日晚上7 時45分許，在新北市○○區○○街0 段0 號前，
    因形跡可疑、神色慌張為警盤查，警方徵得其同意後，檢視
    其外套口袋，發現其施用剩餘之前開向甲○○購得之含有第三
    級毒品3,4-亞甲基雙氧苯基乙基胺丁酮及微量第四級毒品硝
    西泮等成分之毒品咖啡包10包（驗前總淨重共計47.73公克
    ，驗餘總淨重共計44.83公克）而予以扣案，乃查獲上情。
二、案經新北市政府警察局淡水分局報告臺灣士林地方檢察署檢
    察官偵查起訴。
    理  由
壹、證據能力方面：
一、按被告以外之人於審判外之言詞或書面陳述，除法律有規定
    者外，不得作為證據；又被告以外之人於審判外之陳述，雖
    不符合同法第159 條之1 至第159 條之4 之規定，但經當事
    人於審判程序同意作為證據，法院審酌該言詞陳述或書面陳
    述作成時之情況，認為適當者，亦得為證據。當事人、代理
    人或辯護人於法院調查證據時，知有第159 條第1 項不得為
    證據之情形，而未於言詞辯論終結前聲明異議者，視為有前
    項之同意，刑事訴訟法第159 條第1 項及第159 條之5 分別
    定有明文。本件公訴人及被告甲○○、辯護人於本院準備程序
    時就本判決所引用之各該被告以外之人於審判外之陳述同意
    作為證據（見本院110 年度審訴字第358 號卷【下稱本院卷
    】第97頁），復均未於言詞辯論終結前聲明異議，本院審酌
    該等證據作成時並無違法及證明力明顯過低之瑕疵等情況，
    認為適當，均具有證據能力。
二、至於本院所引其餘非屬供述證據部分，既不適用傳聞法則，
    亦均非公務員違背法定程序所取得，依刑事訴訟法第158 條
    之4 反面解釋，均具有證據能力。
貳、實體方面
一、得心證之理由
  ㈠上揭事實，據被告於本院準備程序及審理時坦承不諱（見本
    院卷第96、129頁），核與證人即購毒者楊○昊於警詢、偵訊
    時所為證述大致相符（見臺灣士林地方檢察署109 年度偵字
    第12830 號卷【下稱偵卷】第27、34至35、83至89頁），並
    有新北市政府警察局淡水分局扣押物品清單、被告與楊○昊
    間109 年5 月10日之通訊軟體微信訊息翻拍相片2 張附卷可
    稽（見偵卷第141 、209 至211 頁）；而楊○昊為警查扣之
    咖啡包10包，經送請內政部刑事警察局鑑定，結果為：①經
    檢視均為紅/白色包裝，外觀型態均相似，驗前總毛重62.19
    公克（包裝袋總重14.46 公克）、驗前總淨重約47.73 公克
    ，②隨機抽取編號2 鑑定，經檢視內含綠色粉末。淨重5.77
    公克，取2.90公克鑑定用罄，餘2.87公克。檢出第三級毒品
    3,4-亞甲基雙氧苯基乙基胺丁酮（Eutylone）及微量第四級
    毒品硝西泮（耐妥眠、Nitrazepam）等成分。測得3,4-亞甲
    基雙氧苯基乙基胺丁酮純度約2 ％，③依據抽測純度值，推估
    編號1 至10均含3,4-亞甲基雙氧苯基乙基胺丁酮之驗前總純
    質淨重約0.95公克，有該局109 年6 月18日刑鑑字第109005
    5676號鑑定書1 份附卷可憑（見偵卷第139 頁），綜合上開
    補強證據，足資擔保被告上開任意性自白，具有相當可信性
    ，應堪信屬實。
  ㈡按販賣毒品之所謂販賣行為，係行為人基於營利之目的，而
    販入或賣出毒品而言。販賣毒品者，其主觀上有營利之意圖
    ，且客觀上有販賣之行為，即足構成，至於實際上是否已經
    獲利，則非所問。又販賣各級毒品，係政府嚴予查緝之違法
    行為，而每次買賣之價量，亦隨時隨雙方關係之深淺、當時
    之資力、需求程度及對行情之認知等因素，機動的調整，因
    此販賣之利得，除經坦承犯行，或帳冊價量均記載明確外，
    委難查得實情，是縱未確切查得販賣賺取之實際差價，但除
    別有事證，足認係按同一價格轉讓，確未牟利之情形外，尚
    難執此認非法販賣之事證有所不足，致知過坦承者難辭重典
    ，飾詞否認者反得逞僥倖，而失情理之平；且毒品之價格不
    低，取得不易，苟無利可圖，應無甘冒被查緝法辦重刑之危
    險，平白無端從事販毒之交易，或無償為藥頭擔任送貨之工
    作，是以有償販賣毒品者，除非另有反證，證明其出於非營
    利之意思而為，概皆可認其係出於營利之意而為（最高法院
    93年度台上字第1651號、87年度台上字第3164號刑事判決意
    旨參照）。本件被告與楊○昊間並無深厚情誼，苟非有利可
    圖，被告當無甘冒重罪風險，無償鋌而走險之理，參以被告
    供稱：我記不得我的獲利，我沒有賺多少等語（見本院卷第
    96頁），足徵被告於本案確有營利意圖，至為灼然。
  ㈢綜上所述，本案事證明確，被告前開販賣第三級毒品、第四
    級毒品之犯行堪以認定，應予依法論科。
二、論罪科刑
  ㈠新舊法比較：
    按行為後法律有變更者，適用行為時之法律，但行為後之法
    律有利於行為人者，適用最有利之法律，刑法第2 條第1 項
    定有明文。查本件被告行為後，毒品危害防制條例第4 條、
    第9 條於109 年1 月15日經總統公布修正，並自公布後6 個
    月即同年7 月15日施行：
  ⒈修正前毒品危害防制條例第4 條第3 、4 項原規定：「製造
    、運輸、販賣第三級毒品者，處七年以上有期徒刑，得併科
    新臺幣七百萬元以下罰金。製造、運輸、販賣第四級毒品者
    ，處五年以上十二年以下有期徒刑，得併科新臺幣三百萬元
    以下罰金。」修正後則規定：「製造、運輸、販賣第三級毒
    品者，處七年以上有期徒刑，得併科新臺幣一千萬元以下罰
    金。製造、運輸、販賣第四級毒品者，處五年以上十二年以
    下有期徒刑，得併科新臺幣五百萬元以下罰金。」
  ⒉修正前毒品危害防制條例第9 條原規定：「成年人對未成年
    人犯前三條之罪者，依各該條項規定加重其刑至二分之一。
    明知為懷胎婦女而對之犯前三條之罪者，亦同。」修正後則
    規定：「成年人對未成年人販賣毒品或犯前三條之罪者，依
    各該條項規定加重其刑至二分之一。明知為懷胎婦女而對之
    販賣毒品或犯前三條之罪者，亦同。犯前五條之罪而混合二
    種以上之毒品者，適用其中最高級別毒品之法定刑，並加重
    其刑至二分之一。」
  ⒊經比較修正前後之前開條文，新法提高販賣第三、四級毒品
    罪之罰金刑上限，且增列成年人對未成年人販賣毒品罪者，
    應依各該條項規定加重其刑至二分之一，以及犯第4 條至第
    8 條之罪，而有混合二種以上毒品之情形者，應加重其刑至
    二分之一之規定；是以，修正後之規定並未較有利於被告，
    依刑法第2 條第1 項前段規定，被告本件犯行，應適用其行
    為時即修正前毒品危害防制條例之規定。
  ㈡按3,4-亞甲基雙氧苯基乙基胺丁酮係毒品危害防制條例所列
    管之第三級毒品，硝西泮則係同條例所列管之第四級毒品。
    是核被告所為，係犯修正前毒品危害防制條例第4 條第3 項
    之販賣第三級毒品罪及同條例第4 條第4 項之販賣第四級毒
    品罪。又被告於販賣前意圖販賣而持有第三、四級毒品之犯
    行，與販賣第三、四級毒品之犯行，為法規競合關係，僅以
    販賣第三、四級毒品罪論處。
  ㈢再被告以一販賣毒品咖啡包行為，觸犯販賣第三級毒品罪及
    販賣第四級毒品罪等2 罪名，為想像競合犯，應依刑法第55
    條前段規定，從一重論以販賣第三級毒品罪。
  ㈣又楊○昊係於91年8 月出生，於本案案發時雖屬12歲以上未滿
    18歲之少年，此有其個人戶籍資料查詢結果1 份附卷可參（
    見本院卷第105頁），然販毒者與購毒者係屬對向犯罪之結
    構，亦即販毒者實非故意對購毒者犯罪，故縱被告係成年人
    ，然成年人販賣毒品予兒童或少年，亦無構成教唆、幫助或
    利用其犯罪或與之共同實施犯罪或故意對其犯罪之情事，即
    無兒童及少年福利與權益保障法第112 條第1 項前段加重其
    刑規定之適用（最高法院101 年度第8 次刑事庭會議決議意
    旨可資參照），且依上開新舊法比較結果，被告販賣第三級
    毒品予楊○昊，依修正前毒品危害防制條例第9 條第1 項規
    定，亦無加重其刑之適用，附此敘明。
  ㈤再刑事審判旨在實現刑罰權之分配的正義，故法院對有罪被
    告之科刑，應符合罪刑相當之原則，使輕重得宜，罰當其罪
    ，以契合社會之法律感情，此所以刑法第57條明定科刑時應
    審酌一切情狀，尤應注意該條所列10款事項以為科刑輕重之
    標準，並於同法第59條賦予法院以裁量權，如認「犯罪之情
    狀顯可憫恕，認科以最低度刑仍嫌過重者，得酌量減輕其刑
    」，俾使法院就個案之量刑，能斟酌至當。而刑法第59條規
    定所謂「犯罪之情狀」，應審酌其犯罪有無可憫恕之事由，
    即有無特殊之原因與環境，在客觀上足以引起一般同情，以
    及宣告法定低度刑，是否猶嫌過重等，以為判斷（最高法院
    38年台上字第16號、45年台上字第1165號、51年台上字第89
    9 號判例意旨參照）。再就販賣毒品案件中，同為販賣毒品
    之人，其原因動機不一，犯罪情節未必盡同，或有大盤毒梟
    者，亦有中、小盤之分，甚或僅止於吸毒者同儕間為求互通
    有無之有償轉讓者亦有之，其販賣行為所造成危害社會之程
    度自屬有異，於此情形，倘依其情狀處以適當徒刑，即足以
    懲儆，並可達防衛社會之目的者，自非不可依客觀之犯行與
    主觀之惡性二者加以考量其情狀，是否有可憫恕之處，適用
    刑法第59條之規定酌量減輕其刑，期使個案裁判之量刑，能
    斟酌至當，符合比例原則（最高法院95年度臺上字第6157號
    判決意旨參照）。經查，本件被告所犯販賣第三級毒品罪，
    法定刑為7 年以上有期徒刑，被告意圖營利販賣前開含有第
    三、四級毒品成分咖啡包之行為，增加毒品在社會流通之危
    險性，對於國民健康及社會秩序已生危害，固應受非難，惟
    其無犯罪前科，有臺灣高等法院被告前案紀錄表在卷可按，
    又其年紀尚輕，思慮未周，本件販賣對象僅1 人，次數僅1 
    次、交易金額及數量非鉅，於犯罪後又已知悔悟，其販賣行
    為與大量散播毒品之大盤、中盤毒販相較，其間顯然有別，
    衡情自屬情輕法重，其犯罪情狀不無可憫恕之處，本院因認
    被告販賣第三級毒品犯行，縱科以毒品危害防制條例第4條
    第3 項所定之法定最低刑度，猶嫌過重，爰依刑法第59條之
    規定予以減輕其刑。
  ㈥爰審酌被告正值青壯，不思憑己力賺取所需，明知毒品戕害
    人體身心健康甚鉅，竟貪圖獲利，漠視法令規定，販賣含第
    三、四級毒品之咖啡包以牟利，肇生他人施用毒品之惡源，
    影響所及，非僅個人之生命、身體將可能受其侵害，對社會
    風氣及治安亦造成潛在危害，實屬不該，惟念其無前科，素
    行尚佳，有臺灣高等法院被告前案紀錄表在卷可按，且本件
    販賣之對象僅有1 人、次數僅1 次，尚未獲取價金即被查獲
    （詳後沒收部分），又以其販賣之毒品數量與價格，對社會
    造成之危害尚無法與販賣毒品上游集團相提並論，衡以其於
    本院審理時終能坦承犯罪之犯後態度，兼酌其販賣毒品之動
    機、手段，及其為高職畢業之智識程度、自述未婚、無子女
    、目前從事廚餘回收業之家庭經濟生活狀況（見本院卷第21
    、129頁）等一切情狀，量處如主文所示之刑。
三、沒收：
  ㈠按販賣毒品之一方已將毒品交付買方，且扣押在買方施用毒
    品案件之內，既與賣方被告之販賣毒品案件脫離關係，自不
    能在賣方之本案有罪判決之主刑下宣告沒收銷燬之。查，警
    方在楊○昊處查扣之毒品咖啡包10包（驗前總淨重共計47.73
    公克，驗餘總淨重共計44.83 公克）經送鑑驗，均檢出含第
    三級毒品3,4-亞甲基雙氧苯基乙基胺丁酮及微量第四級毒品
    硝西泮等成分，固如前述，足見該等毒品咖啡包確屬毒品危
    害防制條例所規範之第三、四級毒品無訛，然被告既已販賣
    予楊○昊，且扣押在楊○昊所涉違反毒品危害防制條例少年事
    件內（保管字號：本院109 年度少保字第149 號，見偵卷第
    141 頁），既非本案被告之扣押物，自與被告本件販賣第三
    、四級毒品案件脫離關係，揆諸上開說明，爰不於被告本案
    犯行諭知沒收。
  ㈡又被告辯稱：其未收到楊○昊交付之購買毒品價金等語（見本
    院卷第129頁），核與證人楊○昊於偵訊時所證相符（見偵卷
    第83至84頁），堪認被告本案尚未獲取任何不法所得，自無
    庸為犯罪所得沒收、追徵之諭知，附此敘明。
據上論斷，應依刑事訴訟法第299 條第1 項前段，修正前毒品危
害防制條例第4 條第3 項、第4 項，刑法第2 條第1 項前段、第
11條前段、第55條、第59條，判決如主文。
本案經檢察官乙○○提起公訴，檢察官蔡元仕到庭執行職務。
中    華    民    國   110    年    11    月    10    日
                  刑事第九庭  審判長法　官  李育仁
                                    法  官  李冠宜
                                    法  官  陳秀慧
以上正本證明與原本無異。
如不服本判決應於收受判決後20日內向本院提出上訴書狀，並應
敘述具體理由；其未敘述上訴理由者，應於上訴期間屆滿後20日
內向本院補提理由書（均須按他造當事人之人數附繕本）「切勿
逕送上級法院」。若因疫情而遲誤不變期間，得向法院聲請回復
原狀。
                                    書記官  陳建宏
中    華    民    國   110    年    11    月    10    日
附錄本案論罪科刑法條全文：
修正前毒品危害防制條例第4 條
製造、運輸、販賣第一級毒品者，處死刑或無期徒刑；處無期徒
刑者，得併科新臺幣二千萬元以下罰金。
製造、運輸、販賣第二級毒品者，處無期徒刑或七年以上有期徒
刑，得併科新臺幣一千萬元以下罰金。
製造、運輸、販賣第三級毒品者，處七年以上有期徒刑，得併科
新臺幣七百萬元以下罰金。
製造、運輸、販賣第四級毒品者，處五年以上十二年以下有期徒
刑，得併科新臺幣三百萬元以下罰金。
製造、運輸、販賣專供製造或施用毒品之器具者，處一年以上七
年以下有期徒刑，得併科新臺幣一百萬元以下罰金。
前五項之未遂犯罰之。